【裁判字號】    98,上,408
【裁判日期】    980701
【裁判案由】    履行契約
【裁判全文】
臺灣高等法院民事判決                   98年度上字第408號
上  訴  人  盛企業有限公司
法定代理人  許順清
訴訟代理人  鄧雲奎律師
被  上訴人  博松企業有限公司
法定代理人  甲○○
訴訟代理人  蔡奉典律師
複  代理人  吳秀娥律師
上列當事人間請求履行契約事件，上訴人對於中華民國98年3月1
9日臺灣臺北地方法院94年度訴字第376號第一審判決提起上訴，
，本院於98年6月17日言詞辯論終結，判決如下：
    主      文
上訴駁回。
第二審訴訟費用由上訴人負擔。
    事實及理由
一、上訴人起訴主張：
  (一)兩造於民國（下同）86年5月5日與訴外人陽西工廠三方共同
    簽訂協議書（下稱系爭協議書），第2 條約定由上訴人代購
    製造酒袋之山東綢等原料後，借予陽西工廠使用，被上訴人
    則應按所借予陽西工廠之碼數照價補貼或扣回原料款後，付
    款予上訴人。訴外人陽西工廠向上訴人借取山東綢酒袋材料
    製成山東綢酒袋共計567,640 個（但被上訴人於另案給付貨
    款事件即臺灣臺中地方法院87年度訴字第1860號，僅承認陽
    西工廠向上訴人借取山東綢酒袋材料為543,000 個，故以此
    數量為計價標準）。以543,000個計算，工價為新台幣434,4
    00元（計算式：45250打x每打工價人民幣2.4元＝人民幣108
    600元，以匯率1：4計算，為新台幣434400元）。
  (二)依系爭協議書第7項約定「每PCS（每個山東綢酒袋）的用量
    US0.245／PCS由博松扣給盛」，被上訴人應給付上訴人美
    金133,035元（計算式：543,000個酒袋x美金0.245元＝美金
    133035元）。
  (三)兩造與陽西工廠於86年5月6日簽訂之補充協議內容備註欄第
    2 項，亦即上訴人代理陽西工廠辦理前揭酒袋成品進出口報
    關業務費用及各項雜支等之代辦費用，每個酒袋由被上訴人
    扣回美金38,010元（計算式：543000個x美金0.07元＝美金3
    8010元）。
  (四)總計前開被上訴人應扣還上訴人之金額為：新台幣434,400
    元及美金171,045元。但被上訴人僅扣還美金82,747 元予上
    訴人，尚欠新台幣434,400元及美金88,298.36元，故上訴人
    請求被上訴人應返還之。
  (五)求為判決：
    1.被上訴人應給付上訴人美金128,479.36元及新台幣434,40
      0元，暨其中美金88,297.36元及新台幣434,400 元自起訴
      狀繕本送達之翌日起至清償日止按年率5%計算之利息，其
      餘美金40,182元自擴張訴之聲明狀繕本送達之翌日（即95
      年7月25日）起至清償日止按年率5%計算之利息。
    2.願供擔保，請准宣告假執行。
二、被上訴人則以：
  (一)被上訴人於86年3 月與比利時SYMBIOSE公司（下稱比利時公
    司）訂有合約，出售山東綢酒袋201萬個予比利時公司，訂
    單號碼為970305。被上訴人為履行前揭契約，遂與上訴人訂
    立承攬契約，約定由上訴人負責提供酒袋材料，含山東綢、
    鋁箔紙貼布織布、三股捻繩等及製作，於完工製成成品後，
    以被上訴人公司名義直接出口予比利時公司以為對被上訴人
    之交付，嗣被上訴人以信用狀押匯成功後，始支付上訴人貨
    款。
  (二)被上訴人為配合交貨日期，乃將訂單號碼970305其中590,00
    0 個酒袋委請陽西工廠生產，並約定由上訴人提供材料予陽
    西工廠，再由陽西工廠之加工款中扣除材料費用予上訴人。
    上訴人自86年6月6日起陸續交付酒袋與被上訴人，惟自86年
    8月8日起，因上訴人無法自行購買材料，被上訴人為繼續履
    行合約，雙方乃協議由被上訴人出面購買材料後，再從加工
    款扣除，惟上訴人收受材料後，竟未依約交付全部酒袋予被
    上訴人，且私自與比利時公司接洽，以被上訴人交付之材料
    作成山東綢酒袋126,759個及密絲絨酒袋45,000個，於同年9
    月30日直接出貨給比利時公司，致被上訴人無法依約交貨給
    比利時公司，而遭比利時公司解約扣款。上訴人明知比利時
    公司對交貨期限要求甚嚴，如稍有遲延即需空運方式交貨，
    兩造之交貨期日需相配合，上訴人竟自86年9月8日起即停止
    交貨，致被上訴人對比利時公司構成違約，並遭解除契約扣
    貨款美金116,450 元，以美金匯率28.5元計算，共受損新台
    幣3,318,825 元，自應對被上訴人負侵權行為或債務不履行
    之賠償責任，被上訴人為此已向法院起訴請求，該案件審理
    結果亦認上訴人應賠償前揭金額，此有臺灣臺中地方法院87
    年度訴字第1860號、最高法院97台上字第72號、臺灣高等法
    院臺中分院97年上更(三)字第1 號給付貨款案件之判決可稽。
  (三)被上訴人就由上訴人代購山東綢材料之190,000 餘只酒袋之
    山東綢布料價額，業已全部清償完畢，另就印刷、剪裁之承
    攬報酬部分，除陽西工廠最後一批生產約75,000只酒袋成品
    因遭上訴人中飽私囊、私自以其名義出售予被上訴人之比利
    時客戶外，被上訴人就543,000個酒袋之費用均如數清償。
  (四)兩造於88年4月7日對帳時，就訂單號碼970305部分，僅存有
    3,000 只銷售樣品之酒袋貨款應如何分攤；至其餘應付款項
    均已無任何爭議，且上訴人代購布料費用及承攬報酬請求權
    ，均已罹於短期消滅時效等語，資為抗辯。
三、原審為上訴人敗訴之判決，上訴人提起上訴，上訴聲明為：
    (一)原判決廢棄。(二)被上訴人應給付上訴人美金128,479.36元
    ，及新台幣418,761.6元，其中美金88,297.36元，及新台幣
    418,761.6 元自起訴狀繕本送達之翌日起至清償日止，按年
    利率5%計算之利息，其餘美金40,182元自擴張訴之聲明狀繕
    本送達之翌日即98年7 月25日起至清償日止，按年利率5%計
    算之利息。(三)第二項請求，上訴人願供擔保，請准宣告假執
    行。被上訴人答辯聲明：(一)上訴駁回。(二)如為不利判決，被
    上訴人願供擔保免為假執行。
四、本件爭點：
  (一)兩造簽訂之「協議書」契約性質究為「承攬契約」或「買賣
    契約」？
  (二)兩造間就系爭協議書之給付內容（數量、價格）是否確認？
    上訴人之請求權是否已罹於2年時效？是否兩造就系爭契約
    早已於88年4月7日對帳完成而再無任何欠款上之爭議？
五、按稱承攬者，謂當事人約定，一方為他方完成一定之工作，
    他方俟工作完成，給付報酬之契約。稱買賣者，謂當事人約
    一方移轉財產權於他方，他方支付價金之契約，民法第490
    條第1 項、第345條第1項分別定有明文。次按工作物材料由
    承攬人供給之工作物供給契約，如當事人之意思重在工作物
    之完成時，不失為承攬契約之一種。最高法院89年台上字第
    831號判決要旨參照。查兩造與訴外人陽西工廠於86年5月5
    日簽訂系爭協議書，有協議書在卷可稽（原審卷(一)第6 頁）
    。系爭協議書第2 條約定：「山東綢盛提供，剪裁、印刷
    、損耗1%，工價2.4人民幣／打，布料價＋1% 損耗由博松付
    ，運費由陽西負責。」（原審卷(一)第6 頁），上開約定文義
    明白，上訴人提供材料，併進行剪裁、印刷等工作。上訴人
    亦於起訴狀中自承：「原告需將代購之山東綢酒袋之尼龍布
    材料先行剪裁成每個酒袋之尺寸後，再借予訴外人陽西廠，
    故約定剪裁、印刷等相關費用由被告負擔。」（原審卷(一)第
    3 頁）。由上事證可認，上訴人非僅提供布料為已足，上訴
    人尚須完成布料之剪裁、印刷等工作，再將該半成品交由訴
    外人陽西工廠製作酒袋。是以，兩造間協議之內容著重於上
    訴人應完成酒袋之半成品，非著重於酒袋材料財產權之移轉
    ，核與買賣契約之要件不符，兩造間協議內容為承攬契約，
    可以認定。
六、查學說上所謂之爭點效，係指法院於確定判決理由中，就訴
    訟標的以外當事人所主張之重要爭點，本於當事人辯論之結
    果已為判斷時，除有顯然違背法令，或當事人已提出新訴訟
    資料足以推翻原判斷之情形外，於同一當事人就與該重要爭
    點有關所提起之他訴訟，不得再為相反之主張，法院亦不得
    作相反之判斷，以符民事訴訟法上之誠信原則。最高法院97
    年台上字第2688號判決意旨參照。經查，被上訴人於臺灣臺
    中地方法院87年訴字第1860號給付貨款事件起訴主張：被上
    訴人為支應訴外人比利時SYMBIOSE公司於86年3月及7月間所
    訂購之山東綢酒袋201 萬個，訂單號碼為970305，及密絲絨
    酒袋13萬個，訂單號碼為970706，於86年4月7日、7 月16日
    分別向上訴人訂製山東綢酒袋101 萬個，密絲絨酒袋13萬個
    。付款方式為押匯後立即付清。嗣因上訴人無法自行購買材
    料，經雙方協議自86年8月8日起，由被上訴人提供材料予上
    訴人製作。詎上訴人自86年9月8日起竟藉詞停止交貨，並私
    自與比利時公司接洽，於同年9 月30日直接將未交付之山東
    綢酒袋126,759 個及密絲絨酒袋45,000個出售與比利時公司
    ，而故意以背於善良風俗之方法侵害被上訴人之權利，請求
    上訴人賠償其損害及返還不當得利。前開案件於臺灣高等法
    院臺中分院97年度上更(三)字第1 號審理中，上訴人不再爭執
    兩造間契約之屬性為承攬契約，此參臺灣高等法院臺中分院
    97年度上更(三)字第1號判決第6 頁，第3至11行載明：本件兩
    造間系爭契約，自86年8月8日起，因盛公司無法自行購買
    材料，雙方乃協議由博松公司出面購買材料後，再由加工款
    中扣除，遂由上訴人購買山東綢117,274 碼、不織布72,380
    碼、防水膠布6,000碼、密絲絨10,845 碼、山東綢酒袋用繩
    子100 萬條，密絲絨酒袋用繩子13萬條，送交被上訴人製作
    所需酒袋，其性質應為承攬契約，此並為博松公司一貫所主
    張。而盛公司先前雖有不同之主張，然現已不再爭執契約
    之屬性，同意依民法有關承攬之規定解決兩造間之權利義務
    。有臺灣高等法院臺中分院97年度上更字(三)字第1 號判決、
    有最高法院98年度台上字第749 號判決在卷可稽（原審卷(三)
    第91至93頁反面，本院卷第66至67頁）。經核，本件兩造間
    法律關係與前開案件之基礎事實相同，上訴人於臺灣高等法
    院臺中分院97年度上更(三)字第1 號案件中不爭執兩造間就訂
    製山東綢酒袋為承攬關係，業經判決理由中判斷，該判決此
    部分理由無顯然違背法令，上訴人亦未提出其他新訴訟資料
    足以推翻原判斷，揆諸首揭說明，上訴人不得於本案為相反
    之主張，本院亦不得作相反之判斷。
七、按約定由承攬人供給材料者，其材料之價額，推定為報酬之
    一部。承攬人之報酬及其墊款，因2 年不行使而消滅，民法
    第490條第2項、第127條第7款分別定有明文。承攬契約中如
    約定由承攬人供給材料者，該材料價額推定為承攬報酬之一
    部，是承攬人向定作人請求代購材料價額之時效期間，亦適
    用2年短期消滅時效期間之規定。經查：
  (一)兩造間為承攬關係，詳前理由五、六所述。依系爭協議書第
    2 條約定：「山東綢盛提供，剪裁、印刷、損耗1%，工價
    2.4 人民幣／打，布料價＋1%損耗由博松付，運費由陽西負
    責。」，及第7條約定：「每pcs的用量US0.245／pcs，由博
    松扣給盛」，材料由上訴人代購，由被上訴人支付材料價
    額，此部分材料價額依民法第490條第2項規定，推定為承攬
    報酬之一部。
  (二)兩造約定上訴人應完成布料剪裁、印刷等工作，於被上訴人
    取得信用狀押匯成功後，被上訴人再為支付承攬報酬。查訴
    外人陽西工廠最後一批生產之酒袋出貨日期為86年10月5 日
    ，有酒袋出貨明細在卷可稽（原審卷(一)63頁），上訴人自該
    時起可請求承攬報酬、墊款及代購材料款項。惟上訴人於94
    年1月12日始起訴請求，上訴人之請求權已罹於消滅時效。
  (三)綜上，被上訴人抗辯上訴人承攬報酬及代購材料款項之請求
    權，已罹於時效而消滅，係屬有據。
八、兩造間簽訂系爭協議書為承攬契約，上訴人得請求之承攬報
    酬、墊款及代購材料款項，已罹於2 年消滅時效，被上訴人
    為時效抗辯，拒絕給付，係屬有據。上訴人之請求權既已罹
    於消滅時效，兩造間就系爭協議書是否於88年4月7日對帳而
    無欠款爭議，毋須再予論述。是以，上訴人依據系爭協議書
    及補充協議書，請求被上訴人給付美金128,479.36元，及新
    台幣418,761.6元，其中美金88,297.36元，及新台幣418,76
    1.6 元自起訴狀繕本送達之翌日起至清償日止，按年利率5%
    計算之利息，其餘美金40,182元自擴張訴之聲明狀繕本送達
    之翌日即98年7 月25日起至清償日止，按年利率5%計算之利
    息，為無理由，不應准許，應予駁回。。
九、綜上所述，上訴人主張本於兩造間契約之法律關係，請求被
    上訴人給付美金128,479.36元及新台幣418,761.6 元本息，
    為無理由，不應准許。原審為上訴人敗訴之判決，及駁回其
    假執行之聲請，並無不合。上訴意旨指摘原判決不當，求予
    廢棄改判，為無理由，應予駁回。
十、本件事證已臻明確，兩造其餘攻擊防禦方法及未經援用之舉
    證，經審酌核與本件判決結果不生影響，不再逐一論述，附
    此敘明。
十一、據上論結，本件上訴為無理由，依民事訴訟法第449條第1
      項、第78條，判決如主文。
中    華    民    國    98    年    7     月    1     日
                    民事第二庭
                        審判長法  官  吳謙仁
                              法  官  蘇瑞華
                              法  官  李瓊蔭
正本係照原本作成。
如不服本判決，應於收受送達後20日內向本院提出上訴書狀，其
未表明上訴理由者，應於提出上訴後20日內向本院補提理由書狀
（均須按他造當事人之人數附繕本）上訴時應提出委任律師或具
有律師資格之人之委任狀；委任有律師資格者，另應附具律師資
格證書及釋明委任人與受任人有民事訴訟法第466條之1第1項但
書或第2項（詳附註）所定關係之釋明文書影本。
中    華    民    國    98    年    7     月    2     日
                              書記官  王才生
附註：
民事訴訟法第466條之1（第1項、第2項）：
對於第二審判決上訴，上訴人應委任律師為訴訟代理人。但上訴
人或其他法定代理人具有律師資格者，不在此限。
上訴人之配偶、三親等內之血親、二親等內之姻親，或上訴人為
法人、中央或地方機關時，其所屬專任人員具有律師資格並經法
院認為適當者，亦得為第三審訴訟代理人。


司法院資訊處製作；財團法人民間司法改革基金會備份。
